臺灣高雄地方法院刑事判決　　　　　　　　　　　　九十一年度訴字第一六三號
　　公　訴　人　臺灣高雄地方法院檢察署檢察官
　　被　　　告　甲○○
　　選任辯護人　吳剛魁
右列被告因偽造有價證券等案件，經檢察官提起公訴（九十一年度偵字第五○五三號
），本院判決如左：
    主  文
甲○○意圖供行使之用，而偽造有價證券，處有期徒刑壹年柒月，緩刑參年。
偽造之帳號一二七○─一號、票號ＤＥ0000000號、付款人台灣土地銀行鳳北
分行、發票人一同營造有限公司、發票日九十年十二月四日、面額新台幣伍百萬元之
支票乙紙，沒收。
    事  實
一、甲○○係任職設於高雄市三民區○○○路三六六號九樓之一「台灣綜合開發股份
    有限公司（下稱台開公司）」擔任電話總機小姐。於民國九十年十二月四日上午
    十時二十分許，甲○○因欲前往上址「台開公司」樓下之銀行、郵局辦事，適有
    不知情之「台開公司」職員盧昭吟，自不知情之「台開公司」總經理周朝國處，
    取得「一同營造有限公司（下稱一同公司）」欲承攬「台開公司」之廠商興建廠
    房工程而開立並交付「台開公司」副總經理蔣權瀚（業經不起訴處分確定）以為
    保證，帳號一二七○─一號、票號ＤＥ0000000號、付款人台灣土地銀行
    鳳北分行、發票人「一同公司」、面額新台幣（下同）五百萬元、未載受款人及
    發票日之支票乙紙，交由甲○○持往設於高雄市三民區○○○路三六六號之「中
    國信託商業銀行三民分行」提示該紙支票，經甲○○提示前開支票而交予前開銀
    行櫃檯人員時，該櫃檯人員告知甲○○該紙支票未填載發票日，並將之交還後，
    甲○○竟基於偽造有價證券後持以行使之犯意，未經發票人「一同公司」之授權
    ，偽填發票日期為九十年十二月四日，並提示該支票予前開銀行櫃檯人員。嗣因
    「一同公司」帳戶存款不足及發票人印鑑不符而遭退票，「一同公司」始知悉上
    情。
二、案經「一同公司」訴由台灣高雄地方法院檢察署檢察官偵查起訴。
    理  由
一、訊據被告甲○○固坦認確有於九十年十二月四日上午十時二十分許，經由同事盧
    昭吟交付系爭支票及公司存簿，請其將系爭支票提示存入公司帳戶，而將系爭支
    票提示予「中國信託商業銀行三民分行」櫃檯人員，因系爭支票未填載發票日，
    該櫃檯人員交還系爭支票後，由其填載系爭支票發票日為九十年十二月四日，並
    將之提示等事實不諱，惟矢口否認有何上揭犯行，辯稱：伊係因於提示系爭支票
    時，銀行櫃檯人員告訴伊，系爭支票未填載發票日，如欲存入須填載當日之日期
    ，始得提示，所以伊即在櫃檯填寫發票日為九十年十二月四日，伊主觀上並無意
    圖供行使之用及主觀不法之犯意云云。然查：
  (一)被告甲○○確有於九十年十二月四日上午十時二十分許，經由同事盧昭吟交付系
    爭支票及公司存簿，請其將系爭支票提示存入公司帳戶，而將系爭支票提示予「
    中國信託商業銀行三民分行」櫃檯人員，因系爭支票未填載發票日，該櫃檯人員
    交還系爭支票後，由其填載系爭支票發票日為九十年十二月四日，並將之提示等
    事實，業據被告於偵查及本院審理時供承不諱，核與證人即告訴人「一同公司」
    於偵查及本院審理時證述之情節大致相符，並證人即「台開公司」職員盧昭吟、
    總經理周朝國及副總經理蔣權瀚於偵查時、證人即與「一同公司」李勝寶前往「
    台開公司」洽商之何宇琦於偵查時證述屬實，且經調閱「中國信託商業銀行三民
    分行」錄影帶勘驗結果：於九十年十二月四日上午十時二十二分三十八秒之時點
    ，櫃檯小姐確有持某物交還被告，被告立即在櫃檯填寫資料後，於同日上午十時
    二十二分四十七秒交還櫃檯小姐等情，此有檢察官勘驗筆錄在卷可按；此外，復
    有支票及退票理由單影本各乙紙附卷可稽。是被告此部分之自白核與事實相符，
    堪信為真實。
  (二)按不得因不知法律而免除刑事責任，為刑法第十六條所明文規定，故縱認被告不
    諳法律規定，始為本件行為，仍不得以不知法律而卸免其責，合先敘明。又行為
    人對於構成犯罪之事實，明知並有意使其發生者，為故意，刑法第十三條第一項
    亦定有明文；即刑法上所謂故意，係對於符合犯罪構成要件之事實，有所認識，
    而是否有此認識，應從客觀之事實認定之。本件被告既知未經發票人「一同公司
    」之授權，並所填寫者為支票之有價證券，為提示以存入「台開公司」帳號，而
    填寫支票之發票日為九十年十二月四日，復於填載發票日後，持以行使提示；準
    此，被告對於刑法第二百零一條之偽造及行使有價證券之犯罪構成要件事實，應
    有認識，而有故意甚明；是被告辯稱：伊主觀上並無意圖供行使之用及主觀犯意
    云云，顯係事後卸責之詞，不足採信。
  (三)綜上所述，本件事證明確，被告上開偽造有價證券犯行，實堪認定。至被告於本
    院審理時請求傳訊證人周朝國、盧昭吟及銀行櫃檯人員楊嘉茹等人，惟證人周朝
    國及盧昭吟已於偵查證述甚詳，被告聲請傳訊之待證事實已明，且銀行櫃檯人員
    楊嘉茹係向被告稱：系爭支票未填載發票日，如欲存入須填載當日之日期，始得
    提示等語，業據被告於本院審理供述甚明，準此，證人楊嘉茹僅係向被告陳述系
    爭支票並未填載發票日，如欲存入須填載當日日期之客觀情事，尚無法據此即為
    被告有利事實之認定，並據此而認被告並無主觀犯意；是被告請求訊問上開證人
    ，本院認已無再予調查之必要，附此敘明。
二、核被告甲○○所為，係犯刑第二百零一條第一項之意圖供行使之用而偽造有價證
    券罪。其行使偽造有價證券之低度行為，為偽造之高度行為所吸收，不另論罪。
    又被告係因年輕識淺，不諳法律規定，致罹重典，並被告僅係受託將上開系爭支
    票存入「台開公司」帳號，未獲取任何利益，且犯後亦坦認客觀犯行，誠屬法重
    情輕，倘對其科以最輕三年之法定本刑，猶嫌過重，衡情尚有可憫恕之處，爰依
    刑法第五十九條規定減輕其刑。爰審酌被告之品行尚佳，犯罪之動機、手段、所
    生危害，及犯後坦認客觀犯行等一切情狀，量處如主文所示之刑，以資懲儆。又
    被告前未曾受有期徒刑以上刑之宣告，有台灣高等法院被告全國前案紀錄表及台
    灣高雄地方法院刑案資料查註紀錄表可按，其因一時失慮，致罹刑典，事後並已
    坦承客觀犯行，經本件偵審程序及此刑之宣告後，當知警惕，信無再犯之虞，本
    院認前開所宣告之刑，以暫不執行為適當，併宣告緩刑三年，以啟自新。另偽造
    之帳號一二七○─一號、票號ＤＥ0000000號、付款人台灣土地銀行鳳北
    分行、發票人「一同公司」、發票日九十年十二月四日、面額五百萬元之支票乙
    紙，應依刑法第二百零五條之規定宣告沒收。
據上論斷，應依刑事訴訟法第二百九十九條第一項前段，刑法第二百零一條第一項、
、第二百零五條、第五十九條、第七十四條第一款，罰金罰鍰提高標準條例第一條前
段，判決如主文。
本案經檢察官井天博到庭執行職務。
中      華      民      國        九十一    年      七    月      三    日
                                  臺灣高雄地方法院刑事第六庭
                                      法  官   洪榮家
右為正本，係照原本作成。
如不服本判決，應於送達後十日內，向本院提出上訴狀。
                                      書記官    陳寰瑛
中      華      民      國        九十一    年      七    月      三    日
附錄本案論罪科刑法條全文：
刑法第二百零一條：
  意圖供行使之用，而偽造、變造公債票、公司股票或其他有價證券者，處三年以上
  十年以下有期徒刑，得併科三千元以下罰金。
  行使偽造、變造之公債票、公司股票或其他有價證券，或意圖供行使之用，而收集
  或交付於人者，處一年以上七年以下有期徒刑，得併科三千元以下罰金。
